最高法院刑事判決　　　　　　　　九十六年度台非字第六四號
上　訴　人　最高法院檢察署檢察總長
被　　　告　甲○○
上列上訴人因被告違反毒品危害防制條例案件，對於台灣屏東地
方法院中華民國九十四年八月八日第一審確定簡易判決（九十四
年度簡字第九四三號，聲請簡易判決處刑案號：台灣屏東地方法
院檢察署九十四年度毒偵字第一四八九號），認為違法，提起非
常上訴，本院判決如下：
    主  文
上訴駁回。
    理  由
非常上訴理由稱：「一、按判決不適用法則或適用不當者，為違
背法令，刑事訴訟法第三百七十八條定有明文。累犯之成立，依
刑法第四十七條之規定，必須曾受有期徒刑之執行完畢，或受無
期徒刑或有期徒刑一部之執行而赦免後，五年以內再犯有期徒刑
以上之罪者，始足當之。所謂執行完畢，其在監獄執行刑期屆滿
者，固不待言；如係假釋出獄者，須經過法定期限未經撤銷假釋
者，其未執行之刑，始得以已執行完畢論。又依法應於審判期日
調查之證據，未予調查，致適用法令違誤，而顯然於判決有影響
者，該項確定判決即屬違背法令，得提起非常上訴，亦經司法院
大法官會議釋字第一八一號解釋在案。是事實審法院對於被告有
無累犯之事實，應否適用刑法第四十七條累犯之規定加重其刑，
即屬法院認定事實與適用法律之基礎事項，客觀上有調查之必要
，應依職權加以調查，倘被告並非累犯，而事實審並未詳加調查
，致判決時依累犯之規定論處，即屬刑事訴訟法第三百七十九條
第十款所規定『依法應於審判期日調查之證據而未予調查』，其
判決當然違背法令。二、經查甲○○前因毒品危害防制條例案件
，經法院判處有期徒刑五年二月確定，自（民國）九十年一月十
九日入監服刑，嗣縮刑二十日，經法務部於九十二年六月十九日
核准假釋，於九十二年七月二日出監，縮刑後刑期終結日期為九
十三年十一月十九日，此有台灣澎湖監獄報請撤銷假釋報告表足
稽（請參見屏東地檢署九十四年度執更字第六０六號卷）。次查
甲○○於上開假釋期間又犯毒品危害防制條例案件，經屏東地檢
署檢察官於九十三年十一月十六日，以九十三年度毒偵字第二一
九０號聲請簡易判決處刑，台灣屏東地方法院於九十四年三月九
日以九十三年度易字第七三九號判處有期徒刑四月，於九十四年
五月二十五日確定（請參見該法院九十四年度簡字第九四三號卷
所附台灣高等法院被告前案紀錄表），甲○○之假釋遂因此遭法
務部於九十四年八月十五日予以撤銷（請參見台灣屏東地方法院
檢察署九十四年度執更字第六０六號卷所附前開撤銷假釋報告表
、台灣澎湖監獄函文等）。本件九十四年度簡字第九四三號案件
審理時，原應注意上述前科紀錄並調查甲○○是否有遭撤銷假釋
之可能（此與能否適用累犯規定加重其刑有關）。惟該法院疏未
注意調查，即逕行認定『甲○○前開假釋未經撤銷，相關有期徒
刑五年二月已執行完畢，應論以累犯並加重其刑』。揆諸首揭說
明，顯有違背法令情事。三、案經確定且不利被告，爰依刑事訴
訟法第四百四十一條、第四百四十三條之規定，提起非常上訴，
以資糾正。」等語。
本院按非常上訴係為糾正確定判決之審判違背法令者所設之特別
程序，刑事訴訟法第三百七十九條第十款所規定之「依本法應於
審判期日調查之證據，而未予調查」，如致適用法令違誤，而顯
然於判決有影響者，該項確定判決，即屬判決違背法令，應有刑
事訴訟法第四百四十七條第一項第一款規定之適用，固經司法院
釋字第一八一號解釋在案。惟查所謂「依本法應於審判期日調查
之證據」，係指事實審訴訟程序中已經存在，在客觀上為法院認
定事實及適用法律之基礎，有調查之可能性及必要性者而言。在
非常上訴程序中，不得主張新事實或提出新證據，而資為非常上
訴之理由。從而在非常上訴程序中，非常上訴理由所指應調查而
未調查之證據，倘未存在於原確定判決事實審訴訟程序中，自非
屬原審「依本法應於審判期日調查之證據」之範疇，其未調查，
是否已致適用法令違誤，而顯然於判決有影響，當屬無從判斷。
非常上訴如提出於原審判決後始行發生之新事實或新證據，而自
行重新認定事實，指摘原確定判決有刑事訴訟法第三百七十九條
第十款之違法，揆諸上開說明，自難認為有理由。本件原確定判
決所確認之事實，係被告因違反毒品危害防制條例案件，經台灣
高等法院高雄分院於九十年一月十九日，以八十九年度上更二字
第三七八號刑事判決，判處有期徒刑五年二月確定，於九十二年
七月二日假釋出獄交付保護管束，於九十三年十一月十九日保護
管束期滿執行完畢。復基於施用第二級毒品之概括犯意，自九十
四年五月中旬某日起至同年六月七日止，在屏東縣恆春鎮○○路
五十四號住處，連續施用安非他命多次等情，認被告之假釋未經
撤銷，其未執行之刑以已執行論，應適用刑法第四十七條之規定
論以累犯。依原判決事實之記載及理由之說明暨卷內證據資料，
其適用法令尚無違誤。至原審於九十四年八月八日判決後，被告
因前在假釋中另犯他罪受有期徒刑之宣告，經法務部於九十四年
八月十五日撤銷前案之假釋，固有法務部九十四年八月十五日法
矯決字第０九四００二七一七七號函在卷可稽。然查上開法務部
撤銷假釋之資料，係於原審判決確定後始行發生，並未存在於原
判決事實審訴訟程序中，而依修正施行前刑法第七十八條第二項
及修正施行後刑法第七十八條第一項之規定，撤銷假釋均有其撤
銷期間之限制，是否撤銷假釋尚繫於相關機關作業之遲速，原審
對該撤銷假釋資料自無從為調查審認之可能。非常上訴意旨提出
原確定判決事實審訴訟程序中並未存在之資料，指摘原確定判決
有刑事訴訟法第三百七十九條第十款之違法，為無理由，應予駁
回。
據上論結，應依刑事訴訟法第四百四十六條，判決如主文。
中　　華　　民　　國　九十六　年　　三　　月　二十九  日
                      最高法院刑事第一庭
                          審判長法官  董　明　霈
                                法官  林　茂　雄
                                法官  張　祺　祥
                                法官  呂　永　福
                                法官  蕭　仰　歸
      本件正本證明與原本無異
                                      書  記  官
中　　華　　民　　國　九十六　年　　四　　月　　四　　日
                                                      V
